【裁判字號】    99,簡上,196
【裁判日期】    990811
【裁判案由】    清償借款
【裁判全文】
臺灣臺北地方法院民事判決             99年度簡上字第196號
上  訴  人  甲○○
被  上訴人  臺灣新光商業銀行股份有限公司
法定代理人  乙○○
訴訟代理人  丙○○
上列當事人間清償借款事件，上訴人對於民國99年1月27日本院
臺北簡易庭98年度北簡字第22055號第一審判決提起上訴，經本
院於民國99年7月28日言詞辯論終結，判決如下：
    主  文
上訴駁回。
第二審訴訟費用由上訴人負擔。
    事實及理由
一、被上訴人起訴主張：
（一）訴外人張永昌於民國94年1月27日邀同上訴人為連帶保證
      人，向被上訴人借款新臺幣（下同）40萬元，約定借款期
      間自94年1月31日起至101年1月31日止，自實際借用日起
      ，以每1個月為1期，共分84期，依年金法按月平均攤還本
      息，利息則約定第1個月至第12個月按年利率6%固定計算
      ，第13個月至第84個月按被上訴人定儲利率指數加年息4.
      5%機動計算，如未按期攤還本息，即喪失期限之利益，其
      債務視為全部到期，除按約定利率計付利息外，另自逾期
      日起，逾期在6個月以內者，按上開利率10%，逾期超過6
      個月之部分，按上開利率20%加付違約金。詎借款人張永
      昌自98年2月28日起即未依約清償，依兩造借款契約書第9
      條之約定，其債務視為全部到期，惟尚欠本金189,348元
      及其利息、違約金迄未清償，又上訴人甲○○為連帶保證
      人，自應負連帶清償責任。為此，爰依連帶保證之法律關
      係提起本件訴訟等語。
（二）並聲明：上訴人應給付被上訴人189,348元及自98年2月28
      日起至清償日止，按年息5.45%計算之利息，暨自98年4月
      1日起至清償日止，其逾期在6個月以內者，按上開利率10
      %，逾期超過6個月者，按上開利率20%計算之違約金。
二、上訴人則抗辯：
（一）對於被上訴人所提出系爭借款契約書中上訴人簽名之真正
      為否認，上訴人並不認識借款人張永昌，亦未同意擔任系
      爭借款之連帶保證人，系爭借款應係訴外人徐為冒用上訴
      人之名義所為，與上訴人無關，否則上訴人與訴外人張永
      昌並不認識，如何互為連帶保證人而向被上訴人為借款。
      又原審於本件98年度北簡字第22055號判決書中所載之法
      院判斷不爭執之事實，上訴人從頭到尾均爭執，上訴人之
      簽名係遭冒簽、私人資料亦遭冒用，所有相關文件皆被訴
      外人徐為所盜用，並與被上訴人臺灣新光商業銀行股份有
      限公司（下稱新光銀行）行員楊俊宏合作做不實之貸款，
      何來不爭執之說？此外，債務人張永昌也當庭證稱其與上
      訴人不認識，其餘之事皆由其妹夫即訴外人徐為做處理，
      且被上訴人新光銀行之行員楊俊宏亦未實際與上訴人對保
      ，證人楊俊宏於原審之證述內容並非真實；本件應該調查
      之方向為上訴人之簽名是否為訴外人徐為所冒用及對保人
      楊俊宏是否有對保不實之行為，因為上訴人同時間曾提供
      資料給徐為去辦其他房子的貸款；上訴人雖曾向包括被上
      訴人等銀行貸款，但上訴人所為貸款均已清償，系爭借款
      根本不是上訴人所為，被上訴人亦未曾向上訴人為對保，
      上訴人時不應負連帶清償責任，被上訴人之主張實難採信
      。
（二）並聲明：被上訴人之訴駁回。
三、查原審為被上訴人全部勝訴之判決，上訴人不服，提起上訴
    ，並聲明：（1）原判決廢棄。（2）被上訴人在第一審之訴
    應予駁回。被上訴人則聲明：上訴駁回。
四、得心證之理由：
（一）查被上訴人主張訴外人張永昌曾於94年1月27日，向被上
      訴人借款40萬元，約定借款期間自94年1月31日起至101年
      1月31日止，自實際借用日起，以每1個月為1期，共分84
      期，依年金法按月平均攤還本息，利息則約定第1個月至
      第12個月按年利率6%固定計算，第13個月至第84個月按被
      上訴人定儲利率指數加年息4. 5%機動計算，如未按期攤
      還本息，即喪失期限之利益，其債務視為全部到期，除按
      約定利率計付利息外，另自逾期日起，逾期在6個月以內
      者，按上開利率10%，逾期超過6個月之部分，按上開利率
      20%加付違約金，上述借款自98年2月28日起即未依約清償
      之事實，業據上訴人提出借款契約書1份在卷為證，且證
      人張永昌亦曾於原審到庭證述借款契約書上簽名，是銀行
      與其妹夫徐為來找證人張永昌簽名，證人張永昌簽名之後
      就回公司等語（見原審98年10月5日言詞辯論筆錄），是
      被上訴人之此部分主張自可認為真實。
（二）本件上訴人既否認系爭借款契約書上連帶保證人欄上訴人
      之簽名及印章之真正，並抗辯係遭訴外人徐為所偽造冒用
      ，則本件應論究者，則為系爭借款契約書上訴人之簽名及
      印章之真正。而查：
 （1）系爭借款曾進行對保之事實，業據系爭借款之對保人即證
      人楊俊宏曾於原審到庭證述，證人當時擔任業務襄理，負
      責放款業務，對保帳戶是證人蓋章的，當時是與張永昌去
      上訴人新店市的公司，對保的經過，是核對身分證，是上
      訴人當場簽名，上訴人當時有房貸加信貸，本件是屬於信
      貸，就是在庭的上訴人甲○○，申請書是上訴人簽名的，
      張先生（張永昌）是張先生簽名的，是在不同地方對保，
      徐為先生當時是有在場的，是徐為帶證人去的等語（見原
      審98年8月25日言詞辯論筆錄）；又被上訴人曾於本院審
      理中提出系爭借款所留存上訴人之身分證影本及上訴人設
      於華南商業銀行000000000000號帳戶之存摺影本各1份，
      而上訴人對於上述資料之真正並不爭執。
 （2）上訴人於原審另曾提出上訴人於94年3月18日向被上訴人
      借款150萬元之借據、開戶約定書各1份在原審卷為證，而
      經檢視上述借據上之上訴人之簽名與印文，要與系爭借據
      上訴人之簽名與印文相似，上訴人亦不爭執上述簽名與印
      文之相似性（見本院99年5月4日準備程序筆錄）。
 （3）又上訴人另亦曾於原審提出上訴人信用卡申請書（承辦業
      務員為楊俊宏），該申請書上載有上訴人之近親姓名為徐
      為（關係為朋友）、好友姓名為張永昌（關係為朋友），
      且有上訴人之身分證影本附在該申請書可據，上訴人對於
      該信用卡申請書之真正亦不爭執，對於該信用卡申請書之
      上訴人簽名與系爭借款契約書上簽名之相似亦不否認（見
      本院99年5月4日準備程序筆錄）；由上述信用卡申請書影
      本可證，上訴人與張永昌之關係非僅如上訴人所述只見過
      一面（見原審98年8月25日言詞辯論筆錄），否則上訴人
      不會將張永昌填載為好友。
 （4）原審曾向台灣銀行台北分行調閱上訴人貸款資料，台灣銀
      行台北分行以98年11月3日台北授字第0980003676號函回
      覆原審法院上訴人之貸款資料，並檢附消費者貸款申請書
      、身分證件、不動產登記謄本、不動產買賣契約書、在職
      證明、個人徵信調查報告、借款支用申請書在原審卷可據
      ；而經檢視上述資料，上訴人曾於90年間，以其所購買坐
      落基隆市○○區○○段1128地號土地及同段3935建號、同
      段3929建號不動產向中央信託局為擔保借款210萬元，該
      貸款之借款人為上訴人，連帶保證人則為訴外人張永昌；
      上訴人對於上述貸款資料之真正亦不爭執，對於上述貸款
      資料內上訴人簽名及印文與系爭借款契約書上簽名之相似
      並未否認（見本院99年5月4日準備程序筆錄）；由上述資
      料可證，訴外人張永昌既曾願意擔任上訴人借款之連帶保
      證人，顯見上訴人與張永昌間之關係，已非如上訴人所述
      僅一面之緣。
 （5）經綜合檢視上述證據，本院認為，被上訴人所提出系爭借
      款契約書上訴人之簽名及印文，既與上訴人所為上述信用
      卡申請及其他貸款資料上簽名及印文相符，又訴外人張永
      昌既經上訴人於信用卡申請書上登載為朋友，訴外人張永
      昌並為上訴人向中央信託局擔任貸款之連帶保證人，顯見
      兩人關係非比一般，則上訴人擔任訴外人張永昌向被上訴
      人系爭借款之連帶保證人，於情理上並非不符常情；況且
      ，系爭借款曾進行對保，係由上訴人親自簽名之事實，業
      據證人楊俊宏於原審證述在卷，且有上訴人之身分證件資
      料留存於被上訴人處，而證人楊俊宏之證述內容，與系爭
      借款契約書上訴人之簽名及印文、上訴人申請信用卡及其
      他貸款資料上之簽名及印文相似之情互核相同，可認證人
      楊俊宏之證詞為可信；至於上訴人抗辯係遭徐為冒用資料
      等語，然證人徐為現因案遭台灣板橋地方法院檢察署通緝
      中之事實，有台灣高等法院被告通緝紀錄表1份在卷可證
      ，並未能到庭就上訴人之抗辯事實為證述，上訴人此部分
      之抗辯事實，並未能舉證證明，本院無從為有利於上訴人
      之認定；是被上訴人主張上訴人曾擔任系爭借款之連帶保
      證人事實，即可認為真實。
（三）從而，被上訴人基於連帶保證之法律規定，請求上訴人應
      給付被上訴人189,348元及自98年2月28日起至清償日止，
      按年息5.45%計算之利息，暨自98年4月1日起至清償日止
      ，其逾期在6個月以內者，按上開利率10 %，逾期超過6個
      月者，按上開利率20%計算之違約金，為有理由，應予准
      許。原審為被上訴人勝訴之判決，於法並無不合。上訴人
      上訴意旨指摘原判決不當，求予廢棄改判，為無理由，應
      予駁回其上訴。
五、本件判決基礎已臻明確，兩造其餘攻擊防禦方法及舉證，於
    判決結果無影響，毋庸一一論列，附此敘明。
六、據上論結，本件上訴為無理由，依民事訴訟法第436條之1第
    3 項、第449條第1項、第78條，判決如主文。
中    華    民    國    99    年    8    月    11    日
                  民事第五庭   審判長法  官  薛中興
                                     法  官  莊書雯
                                     法  官  陳杰正
以上正本係照原本作成
本判決不得上訴
中    華    民    國    99    年    8    月    11    日
                                     書記官  王怡屏

司法院資訊處製作；財團法人民間司法改革基金會備份。
